【裁判字號】    89,訴,1237
【裁判日期】    900824
【裁判案由】    偽造有價證券
【裁判全文】
臺灣板橋地方法院刑事判決                        八十九年度訴字第一二三七號
    公  訴  人  臺灣板橋地方法院檢察署檢察官
    被      告  戊○○
    指定辯護人  乙○公設辯護人
右列被告因偽造有價證券案件，經檢察官提起公訴（八十九年度偵緝字第四六○號）
，乙○判決如左：
    主      文
戊○○無罪。
    理     由
一、公訴意旨略以：被告戊○○原係益豐廣告股份有限公司（設臺北市○○○路一四
    三號三樓）之負責人，該公司於承作臺北縣五股鄉「薪關渡國宅」房屋預售案後
    ，其即於民國（下同）八十六年八月間委託首創廣告事業股份有限公司（下稱首
    創公司）製作「薪關渡國宅」廣告看板及代為承租定點廣告，其看板費用及定點
    租金共為新臺幣（下同）二十萬一千六百元，但因無力給付貨款，而與年籍姓名
    不詳人士基於行使之意圖，共同偽造簽發面額為二十萬一千六百元、票據號碼為
    ＤＢ0000000、發票人為巫沂秦、發票日八十六年十二月二十日而以華南
    商業銀行三重分行為付款人之支票一紙（該支票原為年籍姓名不詳人士冒用巫沂
    秦名義在華南商業銀行三重分行開立支票存款帳戶後所領取使用之支票，即俗稱
    之「芭樂票」），並於八十六年十月下旬某日在臺北縣新莊市，將上開支票交予
    首創公司之負責人丙○○以支付前開看板費用及租金，嗣首創公司屆期將支票提
    示退票不獲兌現，首創公司始知受騙，因認被告戊○○涉犯刑法第二百零一條第
    一項之偽造有價證券罪嫌。
二、按犯罪事實應依證據認定之，無證據不得推定其犯罪事實。又不能證明被告犯罪
    者，應諭知無罪之判決，刑事訴訟法第一百五十四條、第三百零一條第一項分別
    定有明文。所謂證據，係指足以認定被告確有犯罪行為之積極證據而言，該項證
    據自須適合於被告犯罪事實之認定，始得採為斷罪資料。苟積極證據不足為不利
    於被告事實之認定時，即應為有利於被告之認定，更不必有何有利之證據（參照
    最高法院二十九年上字第三一○五號、三十年上字第八一六號判例），又事實之
    認定，應憑證據，如未能發現相當證據，或證據不足以證明，自不能以推測或擬
    制之方法，以為裁判基礎（參照最高法院四十年臺上字第八六號判例），且為刑
    事訴訟法上證明之資料，無論其為直接證據或間接證據，均須達於通常一般之人
    均不致於有所懷疑，而得確信其為真實之程度，始得據為有罪之認定，若其關於
    被告是否犯罪之證明未能達此程度，而有合理性懷疑之存在，致使無從形成有罪
    之確信，根據「罪證有疑，利於被告」之證據法則，即不得遽為不利於被告之認
    定（參照最高法院七十六年臺上字第四九八六號判例），再者，告訴人之告訴係
    以使被告受刑事追訴為目的，其陳述是否與事實相符，仍應調查其他證據以資審
    認（參照最高法院五十二年臺上字第一三○○號判例）。
三、本件公訴人認被告戊○○涉有前揭偽造有價證券之罪嫌無非係以被告坦承交付上
    開支票予告訴人，且據告訴人之代理人吳凱玲、丁○○指訴歷歷，並有廣告製作
    簽收單影本二件、支票暨退票理由單各一紙附件足稽，而支票面額復與被告所應
    付之帳款相符，且巫沂秦本人未並於華南商業銀行三重分行開立支票存款帳戶，
    故該支票顯係遭不詳人士冒用巫沂秦之名義設立支票帳戶並簽發此支票，再者，
    證人己○○亦證稱係伊幫被告打電話詢問購買支票，但未交付本件支票予被告云
    云為其論斷依據。訊據被告戊○○固坦承交付本案支票予首創公司支付廣告物製
    作用費用一事，惟堅決否認有被訴之偽造有價證券之犯行，辯稱：本案支票係己○○為清償所積欠之債務而交付，且其應付予首創公司之金額僅十八萬多，並非
    二十萬一千六百元，告訴人所提出之八萬三千一百六十元之「廣告物製作物簽收
    單」，伊並未簽收等語。經查：
（一）質諸證人己○○固一再否認曾交付被告本案支票，惟若其承認此一情事，自身
      將不免遭追訴偽造有價證券之刑責，是其所為證詞本堪存疑，再者，證人己○○於偵查中係證稱：「（你與他〈戊○○〉有無往來？）戊○○是有打電話叫
      我到報紙分類廣告找人家買支票，『我只是打電話而已』，我沒有經手支票。
      在八十六年五月時叫我打電話的，他在八十六年四月借我的票八張，至今未還
      我。『這張支票能打電話』，他自己去經手付錢的。」（見八十九年度偵緝字
      第四六○號卷第三十九頁背面）；惟於乙○審理中其卻證稱：「．．．當初他
      〈被告〉跟我借這八張票要去借錢，但因係花旗銀行的票所以沒有辦法借錢，
      『我跟他說可以看報紙去買芭樂票』。」（見乙○八十九年十一月十五日）、
      「（你有無打電話去問「芭樂票」之事？）我沒有打，我只是跟被告說他自己
      打電話，報紙上有。」（見乙○九十年二月二十三日訊問筆錄），其於檢察官
      偵查及乙○審理中就所謂被告如何接洽購買「芭樂票」一節，前後所述歧異，
      已其所述之可疑，復參酌證人己○○原矢口否認曾與被告於松山火車站附近見
      面（被告稱此係證人己○○交付本案支票處），惟經證人甲○○到庭作證（詳
      後述）後，始答稱：「沒有意見，在松山車站並沒有看到甲○○。」（見乙○
      九十年二月二十三日訊問筆錄），益見證人己○○之證詞堪予置疑。
（二）復觀乎告訴人所提出之二張「廣告物製作物簽收單」（見臺灣臺北地方法院檢
      察署八十七年度偵字第二一六五六號卷第三頁、第四頁），二張之金額合計固
      為二十萬一千六百元，然僅金額十一萬八千四百四十元者（交貨日期八十六年
      八月十三日），其上有被告之簽字，另一張金額八萬三千一百六十元者，於「
      客戶簽章」處則乏被告或任何人之簽認，而被告亦否認其中一筆一萬九千五百
      元之「竹架續租維修保養費」應由其負擔，則若扣除該筆費用（含營業稅：帳
      款之百分之五）－二萬零四百七十五元，其金額為十八萬一千一百二十五元，
      此數額與被告所稱僅應付告訴人帳款十八萬餘元核屬相符。是二張「廣告物製
      作物簽收單」既非均得被告簽認，則被告是否能知悉應付款之金額為二十萬一
      千六百元已非無疑；再者，經乙○訊以告訴人之代表人（名義上之負責人）丙○○於向被告拿本案支票時是否向被告說要收多少錢一事，丙○○亦答稱：「
      公司叫我去收錢，我就去，他就拿票給我了。公司有跟我說二十幾萬元，我只
      是去收錢『並沒有跟被告說要收多少錢」、「．．．支票拿給我時金額已經填
      好了，我沒有看他填載金額。」（見乙○八十九年十二月一日、十二月二十二
      日訊問筆錄），依此，益見被告所辯非無可信。是公訴人執支票金額與二張「
      廣告物製作物簽收單」之總金額相符，而於未能排除其他有利於被告之可能情
      況下，遽予推論被告之犯行，容有未洽；至於臺灣士林地方法院檢察署檢官八
      十七年偵字第四七九○號、第四八一二號不起訴處分書所載「訊據被告戊○○
      固不否認於八十六年間委託江文彬及首創公司分別製作帆布及看板廣告，並分
      別積欠上開金額（即積欠首創公司二十萬一千六百元）」一節，惟經乙○調取
      該案卷宗審視，被告戊○○於該案（案由：詐欺）中即表示：「（是否另有八
      萬三千一百六十元之廣告費？）我只有收到八月份十一萬多帳單，另外八萬多
      這張我不知道。」（見臺灣士林地方法院檢察署檢官八十七年偵字第四七九○
      號之八十七年七月十六日檢察官訊問筆錄－第三十八頁背面），附此敘明。
（三）另被告所稱證人己○○於臺北市松山車站附近拿本案支票予被告一事，雖證人
      甲○○到庭證稱無法確定是否證人己○○當時交付被告者即係本案支票，惟其
      亦證稱被告上車後有向他說證人己○○有給被告一張支票（見乙○九十年二月
      二十三日訊問筆錄），是被告所稱尚非全然無據。復衡諸證人己○○自承曾積
      欠被告三十萬之借款（見乙○八十九年十一月十五日、九十年二月二十三日訊
      問筆錄），且其與被告支票往來頻繁，此有其提出之支票使用紀錄及被告提出
      由證人簽發之支票影本（原本已發還）可稽；據此，更難排除被告所辯之可能
      性。
（四）被告交付告訴人本案支票並為背書一節，雖因告訴人無法提供支票而得審視（
      見乙○八十九年十二月一日訊問筆錄），乙○亦無從自他處查閱（見卷附華南
      商業銀行三重分行九十年一月三十一日〈九十〉華三存字第○○八號函），惟
      告訴人之代表人丙○○亦陳稱該支票確經被告背書無訛（見乙○八十九年十二
      月一日訊問筆錄），則該支票苟係被告所偽造或明知係無法兌現之「芭樂票」
      ，則於日後必然退票後，豈非自留不利於己之證據？況被告僅係用以支付貨款
      而與調借現金現者有異，自被告因此犯罪所應負之刑責與其所得之「利益」相
      比，實難認被告有強烈之犯罪動機。
四、綜合上述，被告戊○○前開所辯，尚非全無可採，公訴人所認被告戊○○涉有上
    開犯行，尚難認已有足為不利被告認定之相當證據，其間有合理之懷疑性存在，
    無法達到確信其為真實之程度。揆諸前開說明，即不得遽為不利於被告之認定。
    此外，乙○復查無其他積極證據足以證明被告戊○○確有公訴人所指之偽造有價
    證券之犯行，既不能證明被告犯罪，即應為被告無罪之諭知。
據上論斷，應依刑事訴訟法第三百零一條第一項前段，判決如主文。
本案經檢察官洪清秀到庭執行職務
中      華      民      國      九十        年    八      月   二十四   日
                                      台灣板橋地方法院刑事第五庭
                                          法  官  陳  鴻  清
右正本證明與原本無異
如不服本判決應於送達後十日內向乙○提出上訴狀
                                          書記官  林  蔚  然
中      華      民      國      九十        年    八      月   二十八   日


司法院資訊處製作；財團法人民間司法改革基金會備份。
